臺灣臺北地方法院民事簡易判決
111年度北簡字第8328號
原      告  林湛樺  

被      告  吳香凝  

上列當事人間損害賠償事件，原告提起附帶民事訴訟，經本院刑
事庭以111年度附民字第141號裁定移送，於民國111年8月1日言
詞辯論終結，本院判決如下：
    主    文
被告應給付原告新臺幣312,000元，及自民國110年11月26日起至
清償日止，按年息百分之5計算之利息。
本判決得假執行；被告如以新臺幣312,000元為原告預供擔保，
得免為假執行。
    事實及理由
一、原告主張、聲明：被告個人、丈夫名下的銀行帳戶曾出借給
    其孫女夏唯宸，因夏唯宸所涉詐欺犯行經臺南地院判決有罪
    而遭凍結。被告可預見將金融帳戶的存摺、提款卡交付他人
    使用，可能作為不法份子收取不法所得之用，而使他人得以
    詐騙，竟於民國109年4月18日，向其胞弟吳其欣（涉犯幫助
    詐欺罪嫌，經檢察官另為不起訴處分）借用他所申辦的中國
    信託商業銀行城北分行帳號000-000000000000號帳戶（下稱
    系爭帳戶），取得帳戶存摺、提款卡及密碼等資料交付與夏
    唯宸。夏唯宸收受後意圖為自己不法的所有，基於詐欺取財
    的犯意，先後於同年11月25日及26日，在臉書社群媒體上使
    用暱稱「Hsia WeiChen、Shia Zhichi」，分別向訴外人莊
    智欽、鍾昌儒、原告佯稱：買蘋果iPhone行動電話，可以轉
    賣獲利，致原告於109年11月26日、29日、30日匯款共計新
    臺幣（下同）312,000元至系爭帳戶後發覺受騙後報警處理
    ，故依侵權行為請求，並聲明：被告應給付原告312,000元
    ，及自起訴狀繕本送達翌日起至清償日止，按年息百分之5
    計算之利息；願供擔保請准宣告假執行。
二、被告答辯、聲明：兩造互不認識，原告與孫女夏唯宸合夥做
    生意，被告事前並不知情，亦未參與。109年2月夏唯宸出獄
    後向被告哭訴會努力工作、重新做人，但無存摺，工作賺的
    錢和別人還他的錢均無法入帳。被告與丈夫的存摺已被夏唯
    宸騙去變成「銀行警示戶」，丈夫之軍人優待存款也被盜領
    一空。被告對其心灰意冷，但念及孫女從小父母離異，由被
    告一手帶大，後遭壞人所騙，誤入歧途，若不拉其一把就會
    沉淪，故被告向胞弟吳其欣借其中國信託銀行存摺給夏唯宸
    用，誰知她賊心不改又犯案。原告被夏唯宸花言巧語矇騙才
    貿然入股。被告與丈夫多年辛苦買的房子與積蓄均遭夏唯宸
    騙光或替其還債，原告之財物損失不應由被告負責償還，被
    告亦無力償還。並聲明：原告之訴駁回。
三、本院判斷的簡要說明：
(一)不爭執事項：原告主張被告有上開幫助詐欺犯行致其遭詐騙
    受有312,000元財產上損害，已經本院111年度易字第133號
    刑事判決判處被告幫助犯詐欺取財罪，拘役40日，如易科罰
    金，以1,000元折算一日，緩刑2年，有本院刑事判決在卷。
(二)爭執事項：被告應否就原告本件的損害負賠償責任?
　1.按因故意或過失，不法侵害他人之權利者，負損害賠償責任
    ；數人共同不法侵害他人之權利者，連帶負損害賠償責任。
    不能知其中孰為加害人者亦同。造意人及幫助人，視為共同
    行為人，民法第184條第1項前段、第185條分別定有明文。
    經查，被告辯稱是因親情的緣故才向其弟借用系爭帳戶交給
    夏唯宸使用，其也是受害者，然金融帳戶與存戶個人財產權
    益之關係密切，屬個人儲蓄理財工具，具專屬性及隱私性，
    將存摺、提款卡交付他人並告知密碼，等同容任他人任意使
    用帳戶存提款項，他人如何使用即非原存戶所能控制，即便
    被用以作為「人頭帳戶」亦非不能想像之事，況被告自己及
    丈夫的帳戶已因交給夏唯宸使用而遭凍結，被告才向其弟借
    用系爭帳戶並再次交給夏唯宸，是其提供系爭帳戶之存摺、
    提款卡、密碼等資料予夏唯宸，可以認定有過失，而其等提
    供系爭帳戶資料之行為，使詐欺集團藉此作為收取詐騙款項
    之用，均為促成原告財物損失之助力行為，自應視為原告所
    受上開損失之共同侵權行為人，就被告與他人共同故意不法
    侵害原告之財產權，造成原告受有損害，依前述民法規定，
    應連帶負損害賠償責任。至於被告對孫女的親情無法割捨部
    分，因孫女已經成年必須對自己的行為負責，若僅因親情而
    不分青紅皂白聽信孫女的說詞，除了可能掉入親情勒索的輪
    迴陷阱之外，也不是解決問題的根本方法，應附說明。
  2.又按損害之發生或擴大，被害人與有過失者，法院得減輕賠
    償金額，或免除之，民法第217條第1項定有明文。所謂被害
    人與有過失，須其行為係損害之共同原因，且其過失行為並
    助成損害之發生或擴大者，始屬相當。而加害人抗辯被害人
    與有過失者，應就此事實負舉證責任。被告雖另抗辯是原告
    參投資，原告也有責任，然原告所為係被詐欺之被害行為，
    而非詐欺之原因行為，且被告並未就原告有何過失提出具體
    舉證，故被告上述所辯，尚非可採。至就被告另辯稱所有財
    產均因夏唯宸之故而敗光，僅係履行能力問題，不影響其因
    前述侵權行為所負之賠償責任，仍應依法判決。
四、綜上，原告依侵權行為法律關係請求被告給付312,000元及
    自110年11月26日（附民卷第13頁）起至清償日止，按年息 
    5%計算之利息，為有理由，應准並判決如主文第1項。
五、本件事證已明，當事人其餘主張陳述、所提證據，經審酌後
    不影響判決結果，故不詳論。
六、依同法第389條第1項第3款規定，職權宣告假執行，並依同
    法第392條第2項規定，宣告被告免假執行之擔保。
七、因本件係經刑事庭裁定移送至本庭的附帶民事訴訟，移送後
    於本庭並無訴訟費用支出，故不就訴訟費用負擔為宣示。
中　　華　　民　　國　　111 　年　　9 　　月　　20　　日
            臺灣臺北地方法院臺北簡易庭
                                    法  官  詹駿鴻
以上正本證明與原本無異。
如不服本判決，應於判決送達後20日內向本庭（臺北市○○○路0段
000巷0號）提出上訴狀。（須按他造當事人之人數附繕本）如委
任律師提起上訴者，應一併繳納上訴審裁判費。
中　　華　　民　　國　　111 　年　　9 　　月　　20　　日
                                    書記官  徐宏華